【裁判字號】    97,審交易,113
【裁判日期】    980109
【裁判案由】    過失傷害
【裁判全文】
臺灣高雄地方法院刑事判決           97年度審交易字第113號
公  訴  人  臺灣高雄地方法院檢察署檢察官
被      告  乙○○
上列被告因過失傷害案件，經檢察官提起公訴（96年度偵字第34
470 號），本院判決如下：
    主  文
乙○○無罪。
    理  由
一、公訴意旨略以：被告乙○○於民國96年6 月8 日下午，騎乘
    車牌號碼XY5-867 號重型機車，沿高雄市苓雅區○○○路快
    車道由北往南方向行駛，於同日下午4 時20分許，行經福德
    三路345 號前時，本應注意車前狀況，不得超速行駛，並隨
    時採取必要之安全措施，且依當時情形又無不能注意之情形
    ，竟疏未注意及此，適告訴人甲○○因欲橫越福德三路，自
    該路段345 號前由東往西方向步行穿越慢車道上停止之車陣
    ，行至快車道時遭煞車不及之被告撞擊，致告訴人受有胸壁
    挫傷合併左側肋骨骨折（第4 、5 、6 肋骨）及血胸、頭部
    外傷合併頭皮撕裂傷、右側脛骨骨折、左側鎖骨骨折之傷害
    ，因認被告涉犯刑法第284 條第1 項前段之過失傷害罪嫌。
二、按被告未經審判證明有罪確定前，推定其為無罪；犯罪事實
    ，應依證據認定之，無證據不得認定犯罪事實。又不能證明
    被告犯罪者，應諭知無罪之判決，刑事訴訟法第154 條、第
    301 條第1 項分別定有明文。次按，認定犯罪事實所憑之證
    據，雖不以直接證據為限，間接證據亦包括在內，然而無論
    直接證據或間接證據，其為訴訟上之證明，須於通常一般人
    均不致有所懷疑，而得確信其為真實之程度者，始得據為有
    罪之認定，倘其證明尚未達到此一程度，而有合理之懷疑存
    在時，即難遽採為不利被告之認定，最高法院著有76年臺上
    字第4986號判例可資參照。又依刑事訴訟法第161 條第1 項
    規定，檢察官就被告犯罪事實，應負舉證責任，並指出證明
    之方法。因此，檢察官對於起訴之犯罪事實，應負提出證據
    及說服之實質舉證責任。倘其所提出之證據，不足為被告有
    罪之積極證明，或其指出證明之方法，無從說服法院以形成
    被告有罪之心證，基於無罪推定之原則，自應為被告無罪判
    決之諭知，最高法院亦著有92年臺上字第128 號判例可參。
三、公訴人認被告涉犯前揭罪嫌，無非係以被告之供述、告訴人
    之指訴、證人即車禍現場附近商家郭竹淵之證述、本件道路
    交通事故現場圖、道路交通事故調查報告表、談話紀錄表、
    現場相片、告訴人在國軍高雄總醫院附設民眾診療服務處就
    診之診斷證明書為依據。訊據被告固不否認有於前開時、地
    騎乘機車撞擊告訴人，並致告訴人受有上揭傷害，然堅決否
    認有何過失傷害犯行，辯稱：案發當時，伊騎乘機車行經事
    故地點時，並沒有超速的情形，而因為告訴人突然從對向車
    道的車陣裡面出來，且身體被車陣中之車子擋住，伊沒有辦
    法注意，才會來不及煞車而撞上告訴人等語。經查：
(一)、被告於96年6 月8 日下午4 時20分許，騎乘車牌號碼XY5-86
    7 號重型機車，沿高雄市苓雅區○○○路南向快車道（未禁
    行機車）由北往南方向行駛，行經該路345 號、347 號前時
    ，撞擊違規自福德三路北向車道穿越該路分向線、由東往西
    方向行走之告訴人，致告訴人受有胸壁挫傷合併左側肋骨骨
    折（第4 、5 、6 肋骨）及血胸、頭部外傷合併頭皮撕裂傷
    、右側脛骨骨折、左側鎖骨骨折之傷害等事實，業據告訴人
    於警詢中證述明確（見偵卷第13至15頁），並有本件道路交
    通事故現場圖、道路交通事故調查報告表、現場相片（見警
    卷第11至13頁、第16至23頁）、告訴人在國軍高雄總醫院附
    設民眾診療服務處就診之診斷證明書（見警卷第12頁）在卷
    可稽，復據被告陳述如前，堪以認定。
(二)、關於被告對本件車禍事故之發生，是否有過失乙節，就公訴
    意旨認被告有超速行駛部分，依本件道路交通事故調查報告
    表之記載，前開車禍發生地點之速限為時速50公里，是被告
    於案發當時之行車速度，若未超過此一限制，即無所謂超速
    可言，先予敘明。而公訴意旨認定被告有超速情形，無非係
    以證人郭竹淵於警詢中證述：案發當時，伊人在高雄市苓雅
    區○○○路343 號處賣檳榔，並有目擊車禍發生過程，當時
    告訴人方向車道上的車輛，因在停等紅燈而靜止，告訴人遂
    從車輛後方以正常速度行走穿越馬路，之後被告騎車撞上告
    訴人時，伊覺得被告車速約有時速60至70公里，伊並有聽到
    煞車聲云云（見偵卷第16頁），為其主要依據，惟證人郭竹
    淵上開證述，並不具有證據能力（按被告以外之人於審判外
    之言詞陳述，除法律有規定者外，不得作為證據，刑事訴訟
    法第159 條第1 項定有明文，而證人郭竹淵此一陳述，為被
    告以外之人於審判外之陳述，且經被告於本院審理中主張其
    無證據能力，復查無其他依法得為證據之情事，依上開條文
    規定，自不得作為證據），已無從作為不利於被告之認定，
    況依證人郭竹淵上開陳述內容，其係「覺得」被告車速約有
    時速60至70公里，然未敘明有何客觀事證可佐證其判斷之正
    確與否（至其聽聞被告機車有煞車聲，並無從以之推論被告
    當時車速為何），亦難遽以採信；而被告於案發當時在車禍
    現場接受員警詢問，及經告訴人提起告訴而至警局製作警詢
    筆錄，乃至於偵查中接受檢察官偵訊時，均堅稱其於案發當
    時，行車速度僅有時速40至50公里（見警卷第2 、15頁、偵
    卷第6 頁），未曾自陳有超速行駛之情；又依前開道路交通
    事故現場圖所示，本件車禍事故發生後，被告機車在道路上
    產生4.2 公尺之刮地痕，告訴人則在被告機車靜止處前方3.
    7 公尺處，留有一處血跡，而此刮地痕長度與人車之相關位
    置，並未有何特別異常之處，無從反證被告所述不可採信，
    因此，依本案卷內所存之事證，尚無從認定被告於本件車禍
    事故發生之時有超速行駛情形。
(三)、就公訴意旨認被告有疏未注意車前狀況部分，本件案發當時
    ，告訴人係違規自福德三路北向車道穿越該路分向線之事實
    ，業如上述，且依被告所述，其見到告訴人之時，告訴人是
    從對向車道車陣中出現，而此亦為告訴人於警詢中證述明確
    （見警卷第14頁），則被告辯稱其係因告訴人身體為對向車
    道車輛所擋住，方無法及早發現被告乙情，即屬有據；雖公
    訴意旨以告訴人於警詢中陳述，認告訴人係以正常速度行走
    ，並非快速衝過馬路，而謂被告應能注意到告訴人，並採取
    適當措施以避免本件車禍事故發生，然觀諸前揭道路交通事
    故現場圖，本件車禍發生地點，係在福德三路分向線旁之南
    向快車道處，而告訴人留有上開血跡處，距離福德三路分向
    線僅有1.8 公尺，是被告機車撞擊告訴人，顯係於告訴人甫
    穿過福德三路北向車道車陣，而越過福德三路中央分向線時
    所發生；又依一般駕駛人之認知，當能合理期待行人不會違
    規穿越道路，任意出現在自己行駛之車道上，是遇有行人無
    故從對向車道車陣中出現而前行至自己行駛之車道時，在無
    相當之時間、距離而足夠為反應之狀況下，自難期使駕駛人
    能迅速、有效的為避免撞擊行人之舉措。而以本件告訴人原
    本遭對向車陣擋住，而其遭被告撞擊之時間、地點，又係其
    自該車陣中出現後未久之情狀，即令告訴人是以一般速度行
    走穿越上開道路，被告是否能在時間、距離如此短暫、密接
    之狀況下，做出避免本件車禍事故發生之迴避舉措，實有所
    疑，自難遽認被告有疏未注意車前狀況之過失。
(四)、又本件車禍事故經送高雄市政府交通局車輛行車事故鑑定委
    員會、高雄市車輛行車事故覆議鑑定委員會鑑定，亦均認被
    告就本件車禍事故之發生無肇事原因，有該等委員會出具之
    鑑定意見書在卷可參（見本院卷第14、38頁），益徵被告就
    本件車禍事故之發生並無任何駕駛上之過失，自無從對其科
    以過失傷害之罪責。
四、綜上，本件公訴人認被告涉嫌前揭過失傷害犯行所憑之證據
    ，尚未達於通常一般之人均不致有所懷疑，而得確信其為真
    實之程度，依刑事訴訟制度「倘有懷疑，即從被告之利益為
    解釋」、「被告應被推定為無罪」之原則，即難據以為被告
    不利之認定。此外，復查無其他積極證據，足資認定被告有
    何過失傷害犯行，自屬不能證明被告犯罪，依首開說明，自
    應為被告無罪之諭知。
據上論斷，應依刑事訴訟法第301 條第1 項，判決如主文。
本案經檢察官陳麗琇到庭執行職務。
中    華    民    國    98    年    1     月    9     日
                  交通法庭    法  官  陳君杰
以上正本證明與原本無異。
如不服本判決應於收受判決後10日內向本院提出上訴書狀，並應
敘述具體理由。其未敘述上訴理由者，應於上訴期間屆滿後20日
內向本院補提理由書(均須按他造當事人之人數附繕本)「切勿逕
送上級法院」。
中    華    民    國    98    年    1     月    9     日
                              書記官  李承悌


司法院資訊處製作；財團法人民間司法改革基金會備份。
